灣高等法院刑事判決　　　　　　95年度上更 (二)字第891號
　上 訴 人
　即 被 告　甲○○
　　　　　　　　　　（現羈押於臺灣台北看守所）
　指定辯護人　本院公設辯護人　周君穎
上列上訴人因違反毒品危害防制條例案件，不服臺灣宜蘭地方法
院94年度訴字第151號，中華民國94年11月4日第一審判決（起訴
案號：臺灣宜蘭地方法院檢察署93年度偵字第 591號、94年度偵
字第 214號，併辦案號：同署94年度偵字第1263號），提起上訴
，經判決後由最高法院第2次發回更審，本院判決如下：
    主  文
原判決撤銷。
甲○○連續販賣第一級毒品，處有期徒刑拾伍年。
扣案之易利信牌手機壹支（手機門號0000000000、含SIM卡）、
帳簿壹本、計算機壹台，均沒收；販賣第一級毒品及第二級毒品
總計所得新臺幣肆拾貳萬肆仟元，應予沒收，如全部或一部不能
沒收時，以其財產抵償之。
    事  實
甲○○綽號為「小曼」，明知海洛因及安非他命為毒品危害防制
條例規範之第一級毒品、第二級毒品，不得非法販賣、持有，竟
意圖營利，基於販賣海洛因及安非他命之概括犯意，先於民國92
年3、4月間，販售安非他命予林進德（連同93年 9月部分，詳如
附表2），再於93年2月間，以其所有之易利信0000000000號手機
為聯絡電話，連續分別販售海洛因及安非他命予姓名年籍不詳、
0000000000號等手機使用者，其交易情形如下：(1)93年 2月17日
下午3時許，出售價值新台幣（下同）35000元之安非他命（糖果
）予0000000000之手機持用者。(2)93年 2月17日下午5時至9時許
，出售36000元安非他命；2月18日上午11時許，2月20日下午，2
月21日下午4時6分許，先後3次每次出售5000元之安非他命予000
0000000手機持用者。2月21日下午4時21分許，甲○○與0000000
000 手機持用者洽商購買5000元之安非他命，因未實際成交，致
販賣未遂；2月23日上午11時許，雙方洽商購買安非他命（5個「
男的」），因未成交，販賣未遂； 2月25日下午1、2時許，雙方
洽商購買安非他命，因甲○○缺貨，聯絡不到上手，亦販賣未遂
；2月25日下午2時許，販賣2000元之海洛因；2月25日晚上7時許
，被告再販賣5000元之安非他命予0000000000手機持用者。(3)93
年 2月17日被告與0000000000號手機持用者，洽商買賣5000元毒
品，因未交付，販賣安非他命未遂； 2月19日零時許，僅洽談買
賣安非他命，無實際交易行為，販賣安非他命未遂； 2月20日凌
晨1時許，販賣1000元海洛因； 2月20日晚上8時許，販賣5000元
之海洛因；2月21日凌晨1時許，販賣5000元之海洛因； 2月25日
凌晨1、2時許，甲○○與0000000000手機持用者，商談安非他命
半個買賣事宜，因未交付，販賣安非他命未遂。(4)93年 2月18日
販售18000元海洛因予0000000000號手機持用者之朋友。(5)93年2
月18日晚上8、9時許，販售36000元安非他命，予 0000000000號
手機持用者；2月23日晚上7時許，洽商買賣安非他命，因未交付
，販賣安非他命未遂。(6)93年2月19日販賣10000元海洛因及1800
0元安非他命予0000000000號手機持用者。(7)93年 2月19日下午5
時至10時許，販售16000元之安非他命，及2月22日晚上 9時許，
販售2000元之安非他命，予0000000000號手機持用者。(8)93年 2
月20日清晨 5時許，0000000000號手機持用者，來電洽談安非他
命買賣事宜，因未成交，致販賣安非他命未遂。(9)93年 2月21日
晚上，0000000000號手機持用者，來電洽談海洛因買賣事宜，因
未成交，致販賣海洛因未遂。(10)93年 2月23日凌晨，0000000000
號手機持用者，來電洽談海洛因買賣事宜，因未成交，致販賣海
洛因未遂。93年 2月25日上午，0000000000號手機持用者，來
電洽談海洛因4分之1錢買賣事宜，因未成交，致販賣海洛因未遂
。93年2月25日下午1時許，0000000000號手機持用者，來電洽
談海洛因半錢買賣事宜，因未成交，致販賣海洛因未遂。經警對
於上開甲○○所使用之行動電話號碼實施通訊監察後，知悉上情
，並於93年 2月26日下午10時20分許，持法院核發之搜索票，至
宜蘭縣宜蘭市○○路 ○段61號玫瑰園汽車旅館執行搜索，當場扣
得如附表 9、10所示之物。經檢察官聲請法院羈押後，嗣檢察官
於同年 4月26日當庭釋放，甲○○不知警惕，仍基於販賣海洛因
及安非他命之同一概括犯意，於93年5、6月間起至93年年底、94
年 1月初，向其上手購入海洛因及安非他命後，透過其友人所有
0000000000、0000000000、0000000000號行動電話作為對外聯絡
工具，於附表1至8所示之時間、地點，以附表1至8所示之方法，
連續販賣毒品予丙○○、林進德、林哲淵、乙○○、羅政雄、呂
振祥、廖延淞、楊凱添等人多次。再經警方對於丙○○及甲○○
使用之行動電話實施通訊監察後，於94年1月14日上午10時許，
在宜蘭縣羅東鎮○○路○段336號4樓之6，將甲○○逕行拘提到案
。案經花蓮縣警察局移送、宜蘭縣警察局礁溪分局報告臺灣宜蘭
地方法院檢察署檢察官偵查起訴及併案審理。
    理  由
壹、證據能力部分：
一、偵查犯罪機關依法定程序監聽之錄音，如已依法踐行調查證
    據程序，非不可採為認定犯罪事實之基礎，此觀刑事訴訟法
    第165條之1第 2項規定即明（最高法院93年度臺上字第6510
    號判決參照）。
二、花蓮縣警察局對上訴人即被告甲○○使用之0000000000號及
    其關係人之手機，聲請臺灣花蓮地方法院檢察署檢察官准許
    核發通訊監察書，有臺灣花蓮地方法院檢察署92年10月 7日
    92年花檢東愛聲監續字第000223號通訊監察書等 6份影本，
    在卷可憑（見花蓮警局卷第58─63頁）。宜蘭縣警察局對被
    告使用之0000000000號手機等執行通訊監察，報請臺灣宜蘭
    地方法院檢察署檢察官准許核發通訊監察書，監查期間自93
    年9月1日起至93年 9月30日，及93年10月8日起至93年11月5
    日止，此有臺灣宜蘭地方法院檢察署93年 8月31日93年宜檢
    玲仁聲監續字第000079號、93年10月 8日宜檢玲仁聲監續字
    第000102號通訊監察書影本在卷可參。執行通訊監察所得通
    話資料，並經警方製成譯文，有監察報告及錄音帶之通話錄
    音譯文。在偵查中，被告及其委任之柯律師，俱表示監聽錄
    音帶內容為被告之聲音，毋庸再行聲紋鑑定，本院更(二)審，
    被告亦供稱監聽譯文為真正，因此，執行通訊監察所得通話
    錄音及通訊監察譯文，依上開說明，均有證據能力。
貳、認定被告販毒之證據及理由：
一、關於被告意圖營利而販賣毒品部分：
  (一)被告先後販賣第一級毒品海洛因、第二級毒品安非他命，業
    據證人丙○○、林進德、林哲淵、乙○○、羅政雄、呂振祥
　　、廖延淞、楊凱添等 8人，分別具結作證在卷，復有被告所
  　不爭之監聽譯文附卷可參。而被告於本院更(二)審96年1月8日
    準備程序，供稱：「呂振祥、廖延淞、楊凱添 3人我不認識
    ，其他人沒有什麼交情。」因證人丙○○等人，或與被告不
    相識，或與被告無交情，依照常理，丙○○等人應無虛偽作
    證之動機，亦無誣攀被告之必要，其等所述復與監聽譯文相
    符（詳如後述），其證言自可採信。
  (二)依被告通聯紀錄及警方監聽譯文, 被告向其上手表示：「你
    快一點，人家要了， 2種都要。」、「人家要東西，快一點
    拿來。」、「人家要拿2個鹹的，人已經拿現金了。」、「
    我這邊不夠10幾克，你就補過來。」、「甜的給我1兩，鹹
    的半兩」等語，其上手陳稱：「你每次要就馬上，你也等我
    辦完事情。」、「你錢是有沒有收？」（花蓮警局卷第94、
    96、114、119、120、127頁）。由被告與其上手之對話，可
    知被告為應付吸毒者之需要，時時向上手價購或調貨，並有
    預收吸毒者價金之情事，自屬販賣。再從被告與其洽商者對
    話內容，舉其大要言之，被告表示：「（糖果1兩）36000，
    最便宜也 35000。」﹔對方答以：「小曼，我馬上過去，你
    秤子準備好。」（與0000000000者通話）﹔被告表示：「男
    的、女的都有，男的、36，比上次還好」、「‧‧‧我不可
    能給你少，你的秤子會不會有問題。」，對方另表示：「等
    一下我朋友要拿5000，你可以多給嗎？」被告答以「好的」
    ，對方再表示「你半個算多少？」被告答以：「30000元，1
    兩給他」，又對方表示：「姐仔，我要5000。」被告答以：
    「你錢準備好，我叫人送來」（與0000000000者通話）；對
    方詢問：「現在1件多少？」被告答以：「36000，日本的，
    現已漲至 40000，我已叫人拿來。」對方表示：「你拿到了
    ，我就去拿。」（與0000000000者通話）; 對方傳簡訊：「
    甜的給我半個，鹹的給我1萬。」，被告表示：「簡訊有收
    到，你過來。」嗣對方抵達汽車旅館，撥電話詢問房間，被
    告答以：「一樣， 121」，對方表示：「您還沒改，好大膽
    。」（與0000000000者通話）；另被告表示：「（甜的半兩
    ）18，鹹的有7、8錢，我明天不在這裡，你要不要﹖」對方
    陳稱：「你算別人15000，算我16000，怎會公平﹖」被告表
    示：「現在價格就是這樣。」（與0000000000者通話）（以
    上均見花蓮警局卷）。尤其，被告與丙○○之通話，被告表
    示：「我怕我的東西，他合不合。」丙○○稱：「我介紹你
    們認識，我不會在中間賺，你們 2人都會給我好東西，我沒
    差。」被告繼之表示：「殺價沒關係」，嗣被告另表示：「
    如果你那裡有人要整籃的，我可給你空間就對了，利潤好嗎
    ，也是幫我忙，我的生活，也是問題。」（見礁溪分局警卷
    第21、24、38頁）。由被告與下手通話內容可知，被告所經
    手之毒品，其價格因購買者不同而有差異，雙方可以殺價，
    有調價之空間，甚至有交易者，直指被告：「價錢不公平、
    （房間）沒改，好大膽。」倘被告僅單純轉手，無利可圖，
    價格為何不一，中間為何又有價差，並有殺價之空間。茍非
    被告大張販毒旗幟，交易者也不會說被告行徑大膽。由此，
    益見被告有販賣之意圖。
  (三)警方於93年2月26日晚上第1次破獲被告涉嫌販毒，被告於翌
    日零時30分許，第 1次警詢供稱：目前無業（花蓮警局卷第
    14頁）。2月27日上午11時第2次警詢筆錄，曾稱：「易利信
    手機（0000000000）、摩托羅拉手機（無門號）、計算機，
    都是我所有，平常在使用，帳冊是我所有，筆跡全是我的，
    現金是看病的，電子磅秤、我不回答。」（見花蓮警局卷第
    17、18、20頁）。被告於93年2月27日內勤檢察官訊問時，
    表示：「我來宜蘭是為了看病，在六福中醫診所就診，賓館
    住了好幾天。」、「現場查獲電子秤乙部、計算機乙部、行
    動電話 2支，計算機、行動電話是我的。」、「帳本上面的
    筆跡是我的。」、「我目前已1、2年因身體不好沒有工作。
    」（見第 591號偵卷(一)第17、18、19頁）。被告既生病求診
    ，1、2年沒工作，理應靜養，以求早日康復，被告卻準備計
    算機，足見其另有所圖。而扣案之帳冊，被告辯稱為其賣衣
    服所記之帳，然被告因健康因素，數年沒工作，所辯賣衣服
    乙節，應屬杜撰。尤其，本院更二審當庭勘驗其上記載，有
    0.5、0.6、2.3、4.5‧‧‧‧煙草等字樣，與衣服業者記帳
    方式，大異其趣，卻與毒品之交易息息相關。被告對此，詞
    窮情虛，乃另辯以係為他人記帳，然該他人之姓名、地址、
    年籍不詳，無從查證，而帳本為被告自己所有，若為他人記
    帳，理應交予本人保存，以便按圖索驥，向他人催收帳款，
    被告卻藏於己身，其欲蓋彌彰之舉，顯而易見。本院參酌一
    般販毒者，常備有電子磅秤、計算機、帳簿及暗語交易以避
    人耳目之情事，更見被告有販毒行為。
  (四)毒品為違禁物，眾人施用毒品，將造成國力減損、經濟凋蔽
    ，戕害個人身體健康，鴉片戰爭之遺禍，迄今無法泯滅，我
    政府乃大力查緝之，造成毒品取得不易，價格比黃金還貴，
    坊間人士乃稱：「吸毒比吃金子還貴。」是以，除非有重大
    經濟來源，無法支付毒品龐大開銷，導致吸毒者紛紛走上販
    毒之途。本件被告因身體因素，沒有工作多年，業如前述，
    而被告亦有施用毒品，為被告於偵審各庭所供認，本院更(二)
    審96年1月8日準備程序，調查其吸毒之情形，被告表示：「
    我沒有計算吸毒數量，但每個月要花好幾萬元」，因其無工
    作收入，乃進一步調查，購毒金錢之來源，被告答以：「以
    前有工作，北投郵局有存款」。經本院向中華郵政股份有公
    司查詢，據中華郵政以96年 1月16日儲字第0960703662號函
    所檢附之北投郵局存簿儲金帳戶客戶歷史交易清單，92年 1
    月1日起至94年1月31日止，被告原結存20700元，92年 1月7
    日卡片提款20000元，餘額70元，除92年6月21日有利息 1元
    、結存金額變為71元外，迄94年 1月31日，無其他存提款紀
    錄。在警方93年2月26日第1次查獲被告前1年，至94年1月17
    日警方第 2次查獲、法院再裁定羈押之時，被告於其帳戶僅
    有區區之71元。被告既無工作又無收入，在宜蘭地區需花費
    住宿旅館，平日生活需要開支，每月並要施用數萬元毒品，
    除非兼有販賣，無法供應其吸毒之開銷。
  (五)參酌第一級毒品海洛因、第二級毒品安非他命，物稀價昂，
    取得均屬不易，海洛因、安非他命之交易，政府懸為嚴予取
    締之犯罪，倘非有利可圖，從中賺取差價，被告何必以身試
    法，屢屢耗費人力物力，與吸毒者為毒品之交易。縱於93年
    2月26日為警查獲，經依法羈押在案，1個多月後開釋，被告
    仍不改其行，重操舊業。因此，被告有營利之意圖，應可認
    定。
二、關於被告販毒對象及其數量：
  (一)被告販賣毒品予0000000000號手機持用者部分：
  1.依監聽譯文，93年2月17日下午3時許，對方來電表示：「糖
    果1兩」被告答以：「36000，最便宜也35000」，下午4時許
    ，被告表示：「我現在馬上去，你車子準備好。」被告答以
    ：「好」，下午 4時56分許，對方來電：「我到了，你在幾
    號房？」，被告回稱：「 121」（見花蓮警局卷第96頁）。
    是以雙方有交易「糖果」之行為。
  2.依證人丙○○證述，吸毒者稱「糖果」為安非他命之意，因
    此被告與該手機持用者，有35000元安非他命之買賣行為。
  (二)被告販賣毒品予0000000000號手機持用者部分：
  1.93年2月17日下午5時許，對方表示：「阿姐，我要男的。」
    被告確認：「你過來拿，男的，36，好的。」同日晚上9 時
    許，對方來電表示：「是不是秤子有問題？」被告聲稱：「
    我不可能給你少，我不曾出過問題。」（見花蓮警局卷第96
    、97頁）。依丙○○偵查中證述，「男的」指毒品安非他命
    ，「27」指安非他命一兩 27000元，則被告有販售「36」即
    36000元之安非他命。
  2.93年 2月18日上午11時許，對方表示：「我過去找你，男的
    5000」，被告答以：「好」（見花蓮警局卷第97頁）；93年
    2月20日下午6時許，對方來電表示：「姐仔，你在哪裡，我
    要男的5000」，被告答以：「一樣，你來。」（見花蓮警局
    卷第107頁），既然人在老地方，條件同前，則上一回即2月
    18日5000元交易，應已完成。93年 2月21日下午4時6分許，
    對方表示：「姐仔，我哲元」，被告答以：「你要多少？」
    ，被告續稱：「一樣，我人在樓下。」被告應以：「好，我
    叫人開鐵門。」（見花蓮警局卷第 111頁）。情境相同。是
    則，被告有販賣3次每次5000元之安非他命。
  3.93年2月21日下午4時21分許，對方表示：「等一下我朋友他
    要拿5000元，你可以多給他一點？」，被告答以：「好」（
    見花蓮警局卷第 111頁）。因其後雙方無再聯絡，此部分僅
    有商議，尚未成交，屬被告販賣安非他命未遂。
  4.93年2月21日下午5時25分許，對方表示：「我朋友要我問你
    半個算多少？」，被告答以：「1兩36000給他。」（見花蓮
    警局卷第 112頁）。此部分僅單純詢價，雙方間意思表示尚
    未合致，不能認為買賣成立（此部分犯罪無法證明，檢察官
    依連續犯起訴，本院不另為無罪之諭知）。
  5.93年2月23日上午11時許，對方表示：「姐仔，我要5個男的
    ，等一下過去。」，被告答稱：「好」（見花蓮警局卷第11
    8 頁）。因其後雙方未再聯絡，此部分尚未實際交付，僅有
    口頭協議，被告應屬販賣安非他命未遂。
  6.93年2月25日下午1時許，對方表示：「要男的」，被告當時
  　答以：「現在沒有，我叫人送來」，同日下午 2時許，被告
    表示：「聯絡不上人」（見花蓮警局卷第 123頁）。雙方接
    續洽談買賣毒品事，被告缺貨，調貨無著，被告屬販賣安非
    他命未遂。
  7.同一時間，即93年2月25日下午2時許，對方表示：「（男的
    聯絡不上人）那女的呢？」，被告答以：「有」，對方稱：
    「我要2000」（見花蓮警局卷第 123頁）。對方毒癮上身，
    當天買不到安非他命，改為購買海洛因，被告有現貨，交易
    自然成功。是被告有販售海洛因2000元之犯行。
  8.93年2月25日下午7時許，對方表示：「我要5000元」，被告
    答以：「你準備好錢，我叫人送來。」（見花蓮警局卷第12
    4 頁）。該次交易，雖未表明毒品種類，因對方除當天下午
    安非他命缺貨而改買海洛因外，歷次所購均為安非他命，價
    額5000元者有多次，本院認定此次對方購得5000元之安非他
    命，以止毒癮。
  (三)被告販賣毒品予0000000000號手機持用者部分：
  1.93年2月17日，對方表示：「你再幫我，約5000」，被告答
    以：「好」（見花蓮警局卷第76頁）。因被告否認販毒，監
    聽譯文無法判別第一級或第二級毒品，依罪疑唯輕法則，認
    為係安非他命之交易。由於雙方未進一步聯絡，卷內證據無
    法證明有交付毒品，本院認係販賣安非他命未遂。
  2.93年2月19日零時許，對方表示：「糖果還有沒有，我要 5」
    ，被告答稱：「要，等一下，我再打給你。」（見花蓮警局
    卷第 100頁）。依監聽譯文，被告嗣未再撥打電話予對方，
    無法證明有實際交易行為，應屬販賣安非他命未遂。
  3.93年2月20日凌晨1時許，對方表示：「我現在要過去，幫我
    跟女的」。被告答稱：「好」，凌晨2時許，對方表示：「
    我到了」。被告稱：「好。」（見花蓮警局卷第104、106頁
    ）。雙方通話內容，未表明數量，因「女的」為海洛因之代
    號，依本件所有毒品交易之價格，未有低於1000元，本院依
    「罪證有疑、利歸被告」之法則，認被告販賣1000元海洛因
    。
　4.93年2月20晚上8時許，對方表示：「41仔，幫我準備 1個，
  　我馬上過去。」被告答稱：「順便幫我買零食。」晚上 9時
    許，對方稱：「我在櫃檯這邊。」被告稱：「你到門外等幾
    分鐘，我馬上好。」旋被告問以：「你要41仔（鹹的）」。
    對方答以：「是的」（見花蓮警局卷第 107頁）。依丙○○
    所言，「41」表示海洛因1錢的 4分之1，「鹹的」又為海洛
    因之代號，則被告有販售5000元之海洛因。
  5.93年2月21日凌晨1時許，對方表示：「你再幫我用41仔，5
    000元1包」, 被告稱：「你現在有多少錢？」對方表示：「
    4 千多」，被告稱：「才4000多，要我用那麼多」。對方回
    以：「明天會全部還你」（見花蓮警局卷第 109頁）。因嗣
    後通聯紀錄，被告未再向對方催討金錢，並於4天後即2月25
    日凌晨，表示：「願再出售半個」，囑咐對方「幫我買一下
    計算紙」。如對方未付清舊欠，被告不會心甘情願再販售毒
    品。則此次被告有販售5000元之海洛因，並有回收價金。
  6.93年2月25日凌晨1時22分許，對方表示：「我要半個」，被
  　告稱：「什麼時候用，你再過來」，隔約1小時，凌晨2時35
  　分許，被告撥電話：「你過來的時候，幫我買一下計算紙。
    」（見花蓮警局卷第 129頁）。因雙方原約定相隔10分鐘見
    面，然對方仍未赴約，嗣彼此間無通聯監聽譯文，又無表明
    毒品種類，依罪疑唯輕法則，本院認為被告販賣安非他命未
    遂。
  (四)被告販賣毒品予0000000000號手機持用者之友人部分：
  　93年 2月18日，對方來電表示：「等一下我帶朋友去，你要
    說18。」被告問以：「 1錢是嗎？」對方稱：「對啦，這是
    長期的。」（見花蓮警局卷第99頁）。由雙方通話內容，對
    方所提價額，不容被告異議，可見二人交情深厚，毋庸再行
    通報，而對方既約好朋友一道前往，依理不會爽約，再參酌
    丙○○所述1錢通常為海洛因計價單位及「27」代表27000元
    ，則被告有販售「18」即18000元海洛因之犯行。
  (五)被告販賣毒品予0000000000號手機持用者部分：
  1.93年2月18日晚上8時許，對方表示：「現在 1件多少？」被
    告稱：「3萬6，我已經叫人拿來。」晚上 9時許，對方稱：
  　「我到了。」被告稱：「 121」，對方續稱：「車子可以進
    去嗎？」被告表示：「可以，我拿到樓下給你。」（見花蓮
    警局卷第98、100頁）。依丙○○所述，1件係指安非他命而
    言，則被告有販售安非他命36000元之犯行。
  2.93年 2月23日晚上7時許，對方表示：「我螃蟹，1兩」，被
  　告答以：「好」（見花蓮警局卷第 118頁）。被告能否調取
    毒品，屬未知數，因無積極證據證明其為海洛因，及有交付
    行為，本院認為被告販賣安非他命未遂。
  (六)被告販賣毒品予0000000000號手機持用者部分：
    93年 2月19日，對方先傳簡訊：「甜的給我半個，鹹的給我
    1 萬。」被告回電：「你過來呀。」對方稱：「簡訊收到嗎
    ？」被告答：「有收到。」對方續稱：「到哪裡？」被告答
    ：「一樣」，嗣對方表示：「我到了，你在哪裡？」被告答
    ：「一樣， 121」，對方稱：「你還沒改，好大膽。」（見
    花蓮警局卷第 102頁）。是則，被告有販賣海洛因及安非他
    命之犯行。有關海洛因，其成交價為 10000元。有關安非他
    命之成交價，依前一日（2月18日）被告與0000000000交易1
    件36,000元之價格，折半為18000元，及後一日 (2月20日)
    被告與0000000000半兩交易價18000元，本院認為18000元為
    當。
  (七)被告販賣毒品予0000000000號手機持用者部分：
  1.93年2月19日下午5時許，對方來電：「我要甜的」。被告問
    以：「你要多少？」對方稱：「半兩」被告答：「18（按
    18000元之意），鹹的拿不拿？有7、8錢，你要不要？」晚
    上10時許，對方來電：「你算別人15000，算我16000。」被
    告答：「現在價格就是這樣。」對方稱：「這樣怎會公平？
    」約隔10分鐘，對方再來電表示：「你甜的，只剩日本那批
    貨？」被告答：「對啊。」對方續稱：「味道好像不好，沒
    有人跟你說味道怪怪的嗎﹖」（見花蓮警局卷第104頁）。
    由上可知，被告原出價18000元，對方殺價以16000元成交，
    嗣對方得知其買價較別人高出1000元及施用後口感不好，乃
    向被告抱怨買價高、不公平及毒品品質不佳。因此，被告確
    有販售16000元之安非他命。
  2.93年2月22日晚上9時許，對方來電：「姐仔，我人到了，我
    要甜的3克。」被告答以：「好」（見花蓮警局卷第 118頁）
    。有關其價額，因被告所販售之毒品，一向以1000元、2000
    元、3000元為單位，而對方於前3天抱怨以16000元，高價購
    買品質不佳之半兩安非他命，折合每公克為 800多元，依商
    場交易習慣，被告難免以打折方式優待，以彌補對方前次高
    價所購非優良品質之日本貨，本院認定本次 3公克售價共為
    2000元。
  (八)被告販賣毒品予0000000000號手機持用者部分：
    93年2月20日清晨5時10分許，對方來電：「糖果還有嗎，半
    個多少﹖」被告答：「18」，對方稱：「怎麼那麼貴？」清
    晨 5時46分許，對方來電：「姐仔，你在哪裡？」被告稱：
    「112」（見花蓮警局卷第 106頁）。因對方於第1次通話時
    ，詢問價格，抱怨太貴，未進一步洽商，亦未相約見面；第
    2次通話時，對方雖打聽被告住宿之房間，但2月20日為冬天
    ，清晨 5時許，天氣正寒，為常人躲在被窩之時段，由於彼
    此間沒有約定見面時間、毒品數量，一般人不會利用此段時
    間活動，本件復查無確切證據足以證明有交付毒品之行為，
    此部分應屬販賣安非他命未遂。
  (九)被告販賣毒品予0000000000號手機持用者部分：
    93年 2月21日晚上，對方來電：「我阿華，現在有鹹的嗎？
    我有現金，半錢給我，你在哪裡﹖」被告答稱：「一樣 112
    。」（見花蓮警局卷第 113頁）。如前所述，本件僅有雙方
    約定，無其他積極證據足資證明有實物交付，應論以販賣海
    洛因未遂。
  (十)被告販賣毒品予0000000000號手機持用者部分：
    93年 2月23日凌晨，對方來電表示：「我朋友試了，好像不
    是1比1，．．．說要 2個。」被告問：「現在嗎？」對方答
    ：「對，先拿鹹的。」（見花蓮警局卷第 114頁）。雙方未
    提及價錢，本院又查無證據足以證明雙方有交付毒品之行為
    ，此部分亦應論以販賣海洛因未遂。
  (十一)被告販賣毒品予0000000000號手機持用者部分：
    93年 2月25日上午，對方來電表示：「我要41仔，到哪裡拿
    ﹖」被告答稱：「一樣。」（見花蓮警局卷第 112頁）。雙
    方未提價錢，本院又查無證據足以證明雙方有交付毒品之行
    為，此部分亦應論以販賣海洛因未遂。
  (十二)被告販賣毒品予0000000000號手機持用者部分：
    93年2月25日下午1時許，對方來電表示：「你一樣的地方嗎
    ﹖」被告答稱：「你要多少，半錢嗎﹖」對方稱：「對啦。
    」（見花蓮警局卷第 123頁）。因半錢為海洛因之計算單位
    ，雙方未提價錢，本院又查無積極證據足以證明雙方有交付
    毒品之行為，此部分亦應論以販賣海洛因未遂。
  (十三)被告販賣安非他命及海洛因予丙○○部分：
  1.證人丙○○於原審94年 9月12日審理期日，證稱：「我93年
    10月份開始購買海洛因及安非他命，最後一次是93年12月底
    或94年1月初，每次購買海洛因1錢，1錢約16000元，安非他
    命半兩或1兩，半兩約15000元，半兩安非他命有2、3次，總
    共購買5、6次，『每次都有拿海洛因及安非他命』，我是以
    手機與被告聯絡，聯絡後約定在我位於宜蘭縣蘇澳鎮住處、
    宜蘭縣員山鄉公所附近某處交貨，我並請陳信宏、『阿弟』
    等人去拿毒品」等語（見原審卷(二)第 9、14、15頁）。於本
    院上訴審亦證稱我都是跟被告買，她如何跟別人買，我不知
    道等語。再依被告所持用0000000000、0000000000號行動電
    話與證人丙○○間之電話監聽譯文所載，證人丙○○確實利
    用上開電話與被告洽購毒品，此有卷附電話監聽譯文在卷可
    稽，堪認證人丙○○所述應屬真實。
  2.證人丙○○雖於原審及本院證稱其與被告間會互相調用毒品
    ，彼此並沒有利潤等語。然證人丙○○亦證稱其不知被告向
    上手取得毒品之價金為何，但其向被告買毒品會殺價云云（
    見原審卷(二)第14、15頁）。因持有第一、二級毒品，屬非法
    行為，販賣或轉讓毒品，處罰尤重，被告於養病期間，或在
    三更半夜，或花車資、電話費，向別人調取毒品，並負擔警
    方查緝之危險，苟非有利可圖，何需吃力不討好，如此耗費
    人力物力，由對方可殺價之舉動，可見被告有調價空間而從
    中獲取利益。被告所辯係共同出資購買毒品，或互調毒品云
    云，不足採信。因此，被告有販賣毒品予證人丙○○，應可
    認定。
  3.有關販賣之時間、次數及金額，本諸「罪證有疑、利歸被告
    」原則，應認被告販賣第一、二級毒品時間，自93年10月間
    起至93年年底、94年1月初，販賣海洛因部分，計5次，每次
    1 萬6千元。安非他命部分，計5次，其中半兩有3次，每次1
    萬5千元，1兩有2次，每次3萬元。
  (十四)被告販賣安非他命予林進德部分：
  1.證人林進德於94年 2月23日偵查中，證稱約92年3、4月間其
    向被告買過1次安非他命1000元，以 0000000000號手機撥打
    被告之行動電話聯絡， 2人約在宜蘭縣員山鄉員山國中附近
    等語（見第69號他字卷第212、213頁）。嗣於94年3月23 日
    偵查中，經檢察官提示其與被告間於93年9月9日之監聽譯文
    後，證稱為其聲音無誤，表示除於92年3、4月間向被告購買
    安非他命1000元外，於被監聽到之93年9月9日向被告購買安
    非他命，共向被告買 2次等語 (見第69號他字卷第266頁)。
    再於原審審理時，就交易毒品之情節，經辯護人詰問及審判
    長調查金額後，證稱被告叫其友人開車拿安非他命交付，次
    數有3次，金額有1000元及2000元等語 (見原審卷(二)第48 、
    50頁）。證人林進德於偵審時就交易毒品之情節所述相合，
    前後一貫，質之被告亦坦承確曾撥打電話予林進德 (見原審
    卷(二)第50頁），是被告售予林進德安非他命之行為，應可認
    定。
  2.雖證人林進德就交易次數及金額部分，先證稱有 2次，金額
    均為1000元，後改稱，有 3次，有1000元及2000元，本院斟
    酌林進德前後所述及監聽譯文，證人林進德證稱確曾買受金
    額為2000元之安非他命，另所買受之次數應以偵審所述相符
    之2次為可採，認被告曾售予證人林進德安非他命2次，金額
    分別為1000元及2000元。
  (十五)被告販賣海洛因予林哲淵部分：
  1.證人林哲淵於94年 2月23日偵查中證稱93年5、6月間，總共
    向被告購買海洛因3、4次，在宜蘭縣宜蘭市及羅東鎮之某汽
    車旅館交易，其出資部分金額均為3000元，不知阿富出資若
    干，係由「阿富」與被告聯絡，2人復共同至約定之汽車旅
    館，被告走至林哲淵車輛旁交易，或由阿富下車與被告交易
    等語（見第69號他字卷第 221頁以下）。於原審證稱其曾與
    真實姓名年籍不詳綽號「阿富」之男子，共同出資購買海洛
    因，其出資部分金額為2000元或3000元，經阿富先與綽號為
    「小曼」之被告聯絡後，有2、3次約在宜蘭縣宜蘭市玫瑰園
    汽車旅館等語（見原審卷(二)第53頁）。證人林哲淵於偵審時
    就與被告交易海洛因交易過程所證相合，前後大致一貫，而
    被告亦坦承交付海洛因2、3次予林哲淵等情 (見原審卷(一)第
    119頁)。依被告於本院更(二)審所述，其與林哲淵非親非故，
    沒有交情，而毒品價昂，不會無故免費贈與他人。因之證人
    林哲淵所述，應非無稽。
  2.依證人林哲淵所證，交易金額有2000元或3000元，記得有 1
    次3000元，以有利於被告之次數及金額認定，則被告應曾售
    予林哲淵3次海洛因，金額分別為3000元1次，2000元 2次。
  (十六)被告販賣海洛因及安非他命予乙○○部分：
  1.被告此部分販毒事實，業據證人乙○○證述綦詳，被告亦供
    承交付毒品安非他命2次予乙○○ (見原審卷(一)第119頁)。
    因雙方間無交情，毒品價格比金子還貴，依理不會平白贈與
    無深交之人。雖證人乙○○於偵查中先證稱其於93年 7月至
    10月間，向被告購買安非他命及海洛因各20次，每次金額為
    2000元等語（見第69號他字卷第 174頁以下），嗣經原審傳
    訊並進行交互詰問後，乙○○再證稱應該是20次，經辯護人
    詰以：「如何認識甲○○？」證稱：「忘記了，時間很久了
    ，什麼情況下認識的已經不記得」，再詰以：「你的記性不
    好，為何知道有20次？」，證稱：「因為之前在偵查中說20
    次，當時沒有毒癮發作，但警察忽然衝出並拔槍，所以我頭
    昏昏的，4、5個警察把我壓在地上。」再詰以：「能否確定
    向被告買幾次毒品？」，證稱：「記憶中2、3次，這2、3次
    裡面二種都有買，（後改稱）有時買安非他命，有時買海洛
    因，不是同時買」，原審法官訊以：「買海洛因及安非他命
    是同時還是分開？」，證稱：「同時的有 1次，（另）海洛
    因買1次、安非他命買1次，金額是一、二千或二、三千」等
    語（見原審卷(二)第45頁），是證人乙○○所證述之購買次數
    ，雖有差異，然就毒品交易之過程，經檢察官提示監聽譯文
    後，於偵查中證稱：我是用0000000000號行動電話撥打被告
    之行動電話，約的地點很多，包括二結派出所前面舊街上統
    一超商外面，或我住家旁邊附近的小路上，被告均開銀色福
    特的車子來等語（見第69號他字卷第173─175頁）。就93年
    9月8日、9月9日、9月18日、9月27日之通話內容，關於毒品
    種類、重量之代稱，均能明確證述。並於原審審理時，就交
    易毒品之細節並進一步證述：「（是否甲○○本人交付？）
    有看到她本人，看她把毒品放在約定的位置，然後離開我再
    去拿。」、「（錢放的位置？）也是用香煙盒裝著，電話中
    說毒品放哪裡，我錢放哪裡，我就把錢用香煙盒裝著放在約
    定的位置。」、「 (有無碰面？）沒有，毒品及錢放置的位
    置是不一樣的。」、「 (既然這樣如何看到甲○○本人？）
    因為二處相隔不遠，所以會看到甲○○本人。」等語，就所
    述交易之過程，並無瑕疵或矛盾之處，而人之記憶有限，縱
    對印象較深的事務記得清楚，然對發生之細節，可能忘記或
    混淆，是以購買之次數等屬較為細節之事，若非特別牢記，
    很難記憶清晰，對於交易毒品之過程，則屬較容易記憶而有
    深刻印象，有關被告販毒，證人乙○○既能清楚陳述，則其
    前揭所證，雖有部分差異，仍無礙被告確有販賣毒品予乙○
    ○之認定。
  2.證人乙○○就購買海洛因及安非他命之次數、金額，其前後
    證述既有差異，依罪疑唯輕原則，當以海洛因 2次，金額分
    別為2000元、1000元，安非他命2次，金額分別為2000元、1
    000元。
  3.證人乙○○於原審時證稱被告應沒有賺錢，被告買多少就向
    我收多少等語（見原審卷(二)第43頁），然審酌證人乙○○亦
    證稱其與被告認識沒多久，是聽朋友說被告那裡有毒品云云
    (見原審(二)第43頁)，足認證人乙○○與被告間並無特殊情誼
    存在，被告應無為幫助證人乙○○施用毒品而交付毒品，或
    不計代價提供毒品予其施用之可能，是證人乙○○此部分證
    詞尚難採信。
  (十七)被告販賣安非他命予羅政雄部分：
    證人羅政雄於原審94年 9月20日審判期日，對於檢察官詰以
    ：「如何向被告甲○○聯絡？」、「是否用在偵查中所述的
    0000000000號聯絡？」、「電話聯絡後約在那裡交易？」、
    「總共向被告甲○○買過幾次毒品？」、「買那一種毒品？
    」等提問，均證稱已忘記了（原審卷(二)第35至40頁）。因羅
    政雄為50年 3月13日出生，非老年癡呆之人，顯見證人羅政
    雄對於過去所發生之事，若非已不復記憶，即已不願據實陳
    述，而有隱匿之情。而證人羅政雄於偵查中經指認被告後，
    證稱該名女子叫「小曼」，其在93年8、9月間，有跟「小曼
    」買過1、2次安非他命，每次買2000元，是以0000000000號
    行動電話與小曼聯絡，都是開 1輛白色車自己送到我家，再
    聯絡我出來拿，我並當面交付現金，接聽電話的人是女的等
    語（見第69號他字卷第80、81頁）。而被告於原審就對於接
    聽電話者為女人乙節，亦不否認 (見原審卷(二)第40頁）。證
    人羅政雄所證，顯非虛妄，堪認被告確曾與證人羅政雄交易
    毒品。再本諸「罪證有疑、利歸被告」原則，被告販賣安非
    他命與羅政雄之次數，應以有利於被告之1次認定，金額為
    2000元。
  (十八)被告販賣安非他命予呂振祥部分：
　1.證人呂振祥於偵查中證稱其於93年8、9月間，以所使用0000
    000000號行動電話撥給「小曼」0938的手機聯絡，購買安非
    他命2、3次，金額為2000元，交易地點於宜蘭縣員山鄉公所
    （衛生所對面）附近路旁等語（見第69號他字卷第90頁）﹔
    於原審證稱其曾向被告購買安非他命1次，金額為2000元，
    地點在宜蘭縣員山鄉○○○○○路旁等語 (見原審卷(一)第95
    頁）。證人呂振祥就向被告購買安非他命之次數，雖前後不
    一，改稱僅有交易1次，但就與被告交易安非他命，交易金
    額2000元，則始終供述如一，參以其就被告手機號碼為「09
    38」開頭，所述亦吻合事實，則證人呂振祥供述，應非無稽
    ，可以採信。至本件購買之次數，依罪疑唯輕原則，應以1
    次計，金額2000元。
　2.雖證人呂振祥於原審另證稱其是要被告幫忙調毒品云云，然
  　證人呂振祥亦證稱其與被告不是很熟，是聽外面說被告有在
    販賣毒品，才知道要向被告購買等語 (見原審卷(二)第95、96
    頁）。被告於本院更(二)審，亦表示：其與呂振祥不熟等情。
    可見被告與證人呂振祥無特殊情誼，彼此間應無互相調用毒
    品，被告亦不會不計代價提供毒品予呂振祥施用之可能，是
    證人呂振祥此部分證詞尚難採信。
  (十九)被告販賣安非他命予廖延淞部分：
　1.證人廖延淞於原審證稱：在電話中「小曼」說她要拿毒品，
  　問我要不要順便一起拿，或是我打電話拜託她是不是有地方
    可以拿到毒品，「小曼」回答問問看，如果有她會回電，這
    種情形總共有2、3次，時間大約在（93年）8月份左右，第1
    次是1000元，第2次2000元，最後1次是5000元等語（見原審
    卷(二)第54─57頁）。另其於94年 2月23日偵查中，證稱我曾
    跟被告買過2、3次安非他命，時間是在93年8、9月間等語（
    見第69號他字卷第135、136頁）。互核其所證有關購買安非
    他命之次數與時間，前後相一致，並有雙方之電話通聯紀錄
    在卷可佐 (見第69號他字卷第144頁)，是證人廖延淞之證述
    ，應非虛妄，可以採信。
　2.證人廖延淞雖於原審改稱係託被告為其購買，沒有賺我錢云
  　云，並證稱我與被告僅認識 1、20天，被告拿毒品其沒有一
    起去，亦不知被告向別人以多少價額買的等語（見原審卷(二)
    第54─57頁）。可見被告與證人廖延淞間並無何特殊情誼，
    被告應無單純幫助證人廖延淞施用毒品而交付毒品，或不計
    代價提供毒品予廖延淞施用。證人廖延淞既不知被告向他人
    取得毒品價格，更不可能知悉被告交付安非他命係屬無任何
    利得，是證人廖延淞此部分證詞不足採信。
　3.本諸「罪證有疑、利歸被告」原則，應以有利於被告之3次
  　認定，金額分別為1000元、2000及5000元。
  (二十)被告販賣安非他命予楊凱添部分：
　1.證人楊凱添於原審證稱：「（施用毒品向何人買？）董娘的
  　女子，我是打電話給她，電話號碼忘記了，是朋友給我的電
    話，0000000000電話是我的，我是用這支電話與董娘聯絡。
    」、「（何時開始向董娘買毒品？）93年，幾月份忘了，我
    買 2次安非他命，沒有買海洛因，1次5千元，1次2千元，約
    在員山鄉○○○道路上，朋友告訴我，她前面頭髮長長的，
    我有跟董娘講過電話。」、「 (【提示第69號他字卷第 152
    頁監聽譯文】通話內容是否你與董娘通話？）是的，000000
    0000是董娘的電話。」、並證稱：「（你看到的董娘是綁馬
    尾上排牙齒缺四顆是否確定？）是的。」 (見原審卷(二)第59
    、60頁）。因通聯紀錄內容為被告之聲音，電話為被告所使
    用之手機號碼，而依被告之照片及本院更(二)審之勘驗，被告
    確實缺上門牙（2顆)及留長髮，因此，得以確定證人楊凱添
    交易毒品之對象為被告無誤。證人楊凱添證稱該名「董娘」
    不是在庭被告云云，應係迴護被告之詞，不足採信。
　2.因之，足認被告確有販賣安非他命 2次予證人楊凱添，其金
  　額分別為2000元及5000元。犯罪時間，則以通聯記錄所載之
    93年9月為準。
  綜上所述，本件事證明確，被告犯行堪以認定，應依法論科，
  被告否認販毒，為卸責之詞，殊不足採。
三、論罪之事由：
  (一)核被告所為，係犯毒品危害防制條例第4條第1項販賣第一級
    毒品罪與同條第2項販賣第二級毒品罪及同條第6項之販賣第
    一、二級毒品未遂罪。被告販賣第一、二級毒品前持有第一
    、二級毒品之低度行為，分別為販賣第一、二級毒品之高度
    行為所吸收，均不另論罪。
  (二)被告行為後，刑法第56條連續犯之規定，業於94年2月2日修
    正公布刪除，並於95年7月1日施行，被告之犯行，依行為時
    刑法，得加重其刑至2分之1（法定刑死刑、無期徒刑部分，
    不予加重），依修正刑法，採併合處罰，此刪除雖非犯罪構
    成要件之變更，但顯已影響行為人刑罰之法律效果，自屬法
    律有變更，依新法第2條第1項規定，比較新、舊法結果，仍
    應適用較有利於被告之行為時法律即舊法論以連續犯（最高
    法院95年第 8次刑事庭會議決議參照）。則被告先後多次販
    賣海洛因、安非他命犯行，均時間緊接，方法相同，觸犯構
    成要件相同之罪，顯係基於概括犯意分別為之，各應依連續
    犯以一罪論，從情節較重之販賣第一、二級毒品既遂罪論處
    ，並就法定刑有期徒刑及罰金刑部分依法加重其刑。被告販
    毒予丙○○、乙○○及0000000000號手機持用者，據丙○○
    稱：「每次都有拿海洛因及安非他命。」（原審卷(二)第14頁
    ），乙○○證稱：「（買安非他命及海洛因）同時買有 1次
    。」（原審卷(二)第45頁），0000000000號手機持用者，93年
    2月19日，通話表示：「甜的給我半個，鹹的給我1兩」（見
    花蓮警局卷第 102頁），此部分屬一行為觸犯數罪名之想像
    競合犯，依先連續後牽連、先連續後競合之實務見解，應從
    較重之連續販賣第一級毒品罪處斷。檢察官雖僅就被告販賣
    海洛因及安非他命予丙○○及0000000000等手機持用者之犯
    行提起公訴，被告其餘所犯部分，與前述起訴判刑部分有連
    續犯裁判上一罪之關係，本院自得一併加以裁判。
  (三)被告部分販毒行為，請不詳姓名之友人，或接電話，或為載
    送，因無法證明不詳姓名者知情而參與，除被告親自接洽及
    交付毒品者屬實行正犯外，應論以間接正犯。
四、撤銷改判事由：
    原審論處被告罪刑，本非無見，惟被告連續販賣第一、二級
    毒品，其中丙○○部分、乙○○其中1次、 0000000000號手
    機持用者部分，係同時販賣第一、二級毒品，屬一行為觸犯
    數罪名，應從一重之連續販賣第一級毒品罪處斷，原審認為
    數罪，應併合處罰，並就販毒予手機持用者部分認定不構成
    犯罪，尚有未洽。被告上訴，否認犯罪，雖無理由，然原判
    決既有可議，仍屬無可維持，應由本院將原判決撤銷改判。
五、量刑及沒收之理由：
  (一)關於被告販賣海洛因部分，被告為一介女流，前無犯罪紀錄
    ，因無工作收入，思慮欠週，乃走上販毒之路，而所涉及毒
    品數量，與大盤、中盤動輒上公斤或上百萬者有別，所得僅
    13餘萬元，相去甚遠，情輕法重，衡其犯罪情狀在客觀上足
    認科以其法定最低之刑，猶嫌過重，特依刑法第59條規定，
    酌量減輕被告此部分之刑。又修正前刑法第64條第 2項規定
    ：「死刑減輕者，為無期徒刑，或為15年以下12年以上有期
    徒刑。」第65條第2項規定：「無期徒刑減輕者，為7年以上
    有期徒刑。」修正後分別規定：「死刑減輕者，為無期徒刑
    。」、「無期徒刑減輕者，為20年以下15年以上有期徒刑。
    」比較新舊法，自以修正前舊法有利於被告，應依刑法第 2
    條第1項前段適用行為時法即修正前刑法第64條第2項、第65
    條第2項規定減輕之。
  (二)爰審酌被告漠視法令，長期販賣毒品，破壞社會秩序，經警
    第 1次破獲後，法院裁准羈押，嗣檢察官當庭釋放，在檢方
    偵辦期間，仍不知悔改，繼續販毒，犯後又矢口否認，兼衡
    被告販賣毒品期間、手段、次數及所得之金額等一切情狀，
    量處有期徒刑15年，以示懲儆。
  (三)警方第1次查獲如附表所示9、10之物，其中易利信00000000
    00號（含SIM卡）手機1支、帳簿1本、計算機1台，屬被告所
    有，業據被告於檢警第 1次破獲調查時供承在卷，前已詳述
    ；因該手機係被告購買毒品連絡上下手所用；帳簿 1本，被
    告養病，本毋庸記帳，其上卻記載0.5、0.6等等毒品交易資
    料，應係供販毒記載所用；另計算機 1台，被告安心養病，
    原無用武之地，卻隨身攜帶，並請吸毒者購買「計算紙」，
    則該機算機係供計算毒品交易所用；爰依毒品危害防制條例
    第19條第1項規定，併予宣告沒收。
  (四)被告販賣毒品所得共計424000元，應依毒品危害防制條例第
    19條第 1項規定宣告沒收，如全部或一部不能沒收時，則以
    其財產抵償之。
  (五)至於第 1次查扣之毒品海洛因及安非他命，因被告有施用毒
    品，可供自行施用，無法證明與本件販毒有關；吸食器 2組
    ，係施用毒品之物，與販毒無涉；現金 47900元，被告供稱
    為看病之費用，另現金 54100元為訴外人林文亮，無法證明
    係販毒所得；電子磅秤、分裝袋，被告否認為其所有，無法
    證明其屬被告之物；摩托羅拉手機 1支，因無門號，無法通
    話，亦與本件販毒無關。爰不宣告沒收。
  (六)警方第2次破獲被告販賣毒品所用之0000000000、000000000
    0、0000000000 行動電話，並未扣案，被告亦否認為其所有
    ，不予宣告沒收。
六、宜蘭地檢署併辦意旨略以：被告基於販賣安非他命之犯意，
    於93年2、3月間，先由林仁智使用公用電話與被告聯絡，向
    被告購買安非他命1000元，並約定於宜蘭縣員山鄉○○路名
    家檳榔攤交付安非他命，惟被告未依約前往交易，因認被告
    此部分涉犯販賣安非他命未遂罪嫌云云。經查，證人林仁智
    雖於偵查中證稱：我是聽綽號「阿月」的女子說小曼是藥頭
    ，我在93年2、3月間，有要向「小曼」購買安非他命1000元
    ，約在宜蘭縣員山鄉○○路名家檳榔攤，電話中小曼答應要
    交易，結果她沒有赴約等語（見94年度偵字第1188號第16、
    17頁）。嗣其於原審審理時，辯護人詰以：「打電話給甲○
    ○，甲○○如何回答？」林仁智證稱：「我打電話給甲○○
    ，說要在名家檳榔攤等，甲○○回答說你就在那裡等。」、
    「之前沒有向甲○○買過毒品。」、「（如何知道甲○○在
    賣安非他命？）聽說的，有沒有我不知道」等語 (見原審卷
    (二)第33頁）。因證人林仁智與對方，素不相識，其不記得對
    方電話號碼，致本院無從查證，而對方從未出現，雙方無實
    際交付毒品，證人林仁智又無法確定對方即為被告，及是否
    確有販賣毒品，因當時並無法確定雙方有買賣之真意，自不
    能執此遽以推認雙方已有交易毒品之合致。檢察官併辦意旨
    認被告業已著手，屬販賣安非他命未遂，尚有誤會，應退由
    檢察官另行處理。
據上論斷，應依刑事訴訟法第369條第1項前段、第364條、第299
條第1項前段、毒品危害防制條例第4條第1項、第2項、第19條第
1項、刑法第11條前段、第2條1項前段、修正前刑法第56條、第5
5條、第59條，判決如主文。
本案經檢察官許睦坪到庭執行職務。
中　　華　　民　　國　　96　　年　　2 　　月　　 9　　日
　　　　　　　　　刑事第十三庭審判長法　官 曾德水
　　　　　　　　　　　　　　　　　  法　官 王炳梁
　　　　　　　　　　　　　　　　　  法　官 林婷立
以上正本證明與原本無異。
如不服本判決，應於收受送達後十日內向本院提出上訴書狀，其
未敘述上訴之理由者並得於提起上訴後十日內向本院補提理由書
（均須按他造當事人之人數附繕本）。
                                    書記官 洪雪娥
中　　華　　民　　國　　96　　年　　2 　　月　　9 　　日
附表1（證人丙○○部分）：
　┌──┬──┬──────┬──────┬────┬─────────┐
　│交易│次數│交易地點　　│交易物品　　│金額　　│交易方法　　　　　│
　│時間│　　│　　　　　　│　　　　　　│（每次）│　　　　　　　　　│
　├──┼──┼──────┼──────┼────┼─────────┤
　│93年│ 5次│丙○○位於宜│海洛因　　　│16000元 │丙○○以其持有之行│
　│10月│　　│蘭縣蘇澳鎮住│　　　　　　│，所得合│動電話與被告所持用│
　│間起│　　│家、宜蘭縣員│　　　　　　│計80000 │0000000000、093636│
　│至93│　　│山鄉員山鄉公│　　　　　　│元。　　│4001號行動電話聯絡│
　│年底│　　│所附近　　　│　　　　　　│　      │後，被告駕白色BMW │
　│、94│　　│　　　　　　│　　　　　　│　　　　│車輛至交易地點完成│
　│年1 │　　│　　　　　　│　　　　　　│　　　  │交易。            │
　│月初│　　│　　　　　　│　　　　　　│        │                  │
　├──┼──┼──────┼──────┼────┼─────────┤
  │同上│5次 │同上        │安非他命    │15000元 │同上              │
  │    │    │            │            │計3次，3│                  │
  │    │    │            │            │0000元計│                  │
  │    │    │            │            │2次，所 │                  │
  │    │    │            │            │得合計10│                  │
  │    │    │            │            │5000元。│                  │
  │    │    │            │            │        │                  │
  └──┴──┴──────┴──────┴────┴─────────┘
附表2（證人林進德部分）：
　┌──┬──┬──────┬──────┬────┬─────────┐
　│交易│次數│交易地點　　│交易物品　　│金額　　│交易方法　　　　　│
　│時間│　　│　　　　　　│　　　　　　│        │　　　　　　　　　│
　├──┼──┼──────┼──────┼────┼─────────┤
　│92年│2次 │宜蘭縣員山國│安非他命　　│1000元、│林進德撥打00000000│
　│3、4│　　│中附近路旁及│　　　　　　│2000元各│84行動電話予被告09│
　│月間│　　│其他不詳地點│　　　　　　│1次，所 │00000000號行動電話│
　│某日│　　│　　　　　　│　　　　　　│得合計  │洽購，其中1次並由 │
　│、93│　　│　　　　　　│　　　　　　│3000元。│不知情之某男子接聽│
　│年9 │　　│　　　　　　│　　　　　　│　　    │，約定地點後，1次 │
　│月9 │　　│　　　　　　│　　　　　　│　      │係與被告親自交易，│
　│日　│　　│　　　　　　│　　　　　　│　　　　│1次係由1名不知情  │
　│    │　　│　　　　　　│　　　　　　│　　　　│之男子交付毒品。  │
　└──┴──┴──────┴──────┴────┴─────────┘
附表3（證人林哲淵部分）：
　┌──┬──┬──────┬──────┬────┬─────────┐
　│交易│次數│交易地點　　│交易物品　　│金額　　│備註　　　　　　　│
　│時間│　　│　　　　　　│　　　　　　│        │　　　　　　　　　│
　├──┼──┼──────┼──────┼────┼─────────┤
　│93年│3次 │宜蘭縣境汽車│海洛因　　　│2000元2 │林哲淵與阿富共同出│
　│5、6│　　│旅館        │　　　　　　│次，3000│資，由阿富撥打電話│
　│月間│　　│　　　　　　│　　　　　　│元1次， │予被告0000000000行│
　│　　│　　│　　　　　　│　　　　　　│所得合70│動電話聯絡，林哲淵│
　│　　│　　│　　　　　　│　　　　　　│00元。  │再載阿富至約定之汽│
　│　　│　　│            │　　　　　　│　　　  │車旅館，與被告交易│
　│    │　　│            │　　　　　　│        │毒品。　          │
　└──┴──┴──────┴──────┴────┴─────────┘
附表4（證人乙○○部分）：
　┌──┬──┬──────┬──────┬────┬─────────┐
　│交易│次數│交易地點　　│交易物品　　│金額　　│備註　　　　　　　│
　│時間│　　│　　　　　　│　　　　　　│        │　　　　　　　　　│
　├──┼──┼──────┼──────┼────┼─────────┤
　│93年│2 次│宜蘭縣警察局│海洛因　　　│2000元及│乙○○使用0000000 │
　│7月 │　  │羅東分局二結│　　　　　　│1000元各│387號行動電話與被 │
　│至10│　　│派出所前之舊│　　　　　　│1次，所 │告0000000000行動電│
　│月間│　　│街統一超商外│　　　　　　│得合計30│話聯絡，被告駕駛銀│
　│　　│　　│面、乙○○宜│　　　　　　│00元。  │色福特牌車輛至交易│
　│　　│　　│蘭縣五結鄉住│　　　　　　│　　　　│地點，並以乙○○及│
　│　　│　　│家附近之路旁│　　　      │　　　　│被告分頭放置現金及│
　│　　│　　│　          │            │　　　　│毒品，再分頭拿取之│
　│　　│　　│　　　　　　│            │        │方式交易。        │
  ├──┼──┼──────┼──────┼────┼─────────┤
  │同上│2 次│同上        │安非他命    │同上，所│同上              │
  │    │    │            │            │得合計30│                  │
  │    │    │            │            │00元    │                  │
　└──┴──┴──────┴──────┴────┴─────────┘
附表5（證人羅政雄部分）：
　┌──┬──┬──────┬──────┬────┬─────────┐
　│交易│次數│交易地點　　│交易物品　　│金額　　│備註　　　　　　　│
　│時間│　　│　　　　　　│　　　　　　│        │　　　　　　　　　│
　├──┼──┼──────┼──────┼────┼─────────┤
　│93年│1 次│羅政雄宜蘭縣│安非他命　　│2000元  │羅政雄使用0000000 │
　│8、9│　　│宜蘭市住處附│　　　　　　│　　　  │063號行動電話與被 │
　│月間│　　│近　　　　  │　　　　　　│　      │告0000000000號行動│
　│　　│　　│　　　　　　│　　　　　　│　　　　│電話聯絡，被告駕駛│
　│　　│　　│　　　　　　│　　　　　　│　　　　│白色車輛親自送到羅│
　│　　│　　│　　　　　　│　　　　　　│　　　　│政雄宜蘭市住處附近│
　│　　│　　│　　　　　　│　　　　　　│　　　　│，再連絡羅政雄拿取│
　│　　│　　│　　　　　　│　　　　　　│        │毒品，羅政雄當面交│
　│　　│　　│　　　　　　│　　　　　　│        │予被告價金。　    │
　└──┴──┴──────┴──────┴────┴─────────┘
附表6（證人呂振祥部分）：
　┌──┬──┬──────┬──────┬────┬─────────┐
　│交易│次數│交易地點　　│交易物品　　│金額　　│備註　　　　　　　│
　│時間│　　│　　　　　　│　　　　　　│        │　　　　　　　　　│
　├──┼──┼──────┼──────┼────┼─────────┤
　│93年│1 次│宜蘭縣員山鄉│安非他命　　│2000元  │呂振祥使用0000000 │
　│8、9│　　│鄉公所附近之│　　　　　　│　　　  │285號行動電話與被 │
　│月間│　　│路邊　      │　　　　　　│　　　　│告0000000000號行動│
　│　　│　　│　　　　　　│　　　　　　│　　　　│電話聯絡，毒品係由│
　│　　│　　│　　　　　　│　　　　　　│        │被告親自送到交易地│
　│　　│　　│　　　　　　│　　　　　　│        │點，交予呂振祥。  │
　└──┴──┴──────┴──────┴────┴─────────┘
附表7（證人廖延淞部分）：
　┌──┬──┬──────┬──────┬────┬─────────┐
　│交易│次數│交易地點　　│交易物品　　│金額　　│備註　　　　　　　│
　│時間│　　│　　　　　　│　　　　　　│        │　　　　　　　　　│
　├──┼──┼──────┼──────┼────┼─────────┤
　│93年│ 3次│宜蘭縣員山鄉│安非他命　　│1000元  │廖延淞使用00000000│
　│8、9│　　│鄉○○○○路│　　　　　　│2000元及│80號行動電話，與被│
　│月間│　　│邊          │　　　　　　│5000元，│告0000000000號行動│
　│　　│　　│　          │　　　　　　│所得合計│電話聯絡，被告由不│
　│　　│　　│　          │　　　　　　│8000元。│詳姓名不知情之友人│
　│　　│　　│　　　　　　│　　　　　　│　　　　│，駕駛銀白色車輛載│
　│　　│　　│　　　　　　│　　　　　　│　　　　│被告至約定地點交易│
　│　　│　　│　　　　　　│　　　　　　│        │毒品。　　　　    │
　└──┴──┴──────┴──────┴────┴─────────┘
附表8（證人楊凱添部分）：
　┌──┬──┬──────┬──────┬────┬─────────┐
　│交易│次數│交易地點　　│交易物品　　│金額　　│備註　　　　　　　│
　│時間│　　│　　　　　　│　　　　　　│        │　　　　　　　　　│
　├──┼──┼──────┼──────┼────┼─────────┤
　│93年│2 次│宜蘭縣員山鄉│安非他命　　│2000元、│楊凱添使用0000000 │
　│9月 │　　│北七路附近產│　　　　　　│5000元，│967號行動電話與被 │
　│間　│　　│業道路旁。  │　　　　　　│所得合計│告0000000000號行動│
　│　　│　　│　　　　　　│　　　　　　│7000元。│電話聯絡，被告或親│
　│　　│　　│　　　　　　│　　　　　　│　　　  │自駕駛車輛前來，或│
　│　　│　　│　　　　　　│　　　　　　│　　　　│由不詳姓名不知情之│
　│　　│　　│　　　　　　│　　　　　　│　　　　│人搭載前來交易毒品│
　│　　│　　│　　　　　　│　　　　　　│        │。　　            │
　└──┴──┴──────┴──────┴────┴─────────┘
附表9：
┌─────┬─────────────────────────────┐
│  編  號  │   物  品  名  稱                                         │
├─────┼─────────────────────────────┤
│  1       │被告所有之易利信牌0000000000號行動電話（含SIM卡）1支      │
├─────┼─────────────────────────────┤
│  2       │海洛因1包（淨重17.15公克，包裝重1.88公克，參見93年度偵字第│
│          │591號卷1第50頁）                                          │
├─────┼─────────────────────────────┤
│  3       │安非他命4包（實稱毛重分別為31.909、14.585公克，參見原審卷 │
│          │(二)第23頁）                                                │
└─────┴─────────────────────────────┘
附表10：
┌─────┬─────────────────────────────┐
│編號      │   物  品  名  稱                                         │
├─────┼─────────────────────────────┤
│  1       │吸食器2組                                                 │
├─────┼─────────────────────────────┤
│  2       │現金新臺幣47900元（被告所有）                             │
├─────┼─────────────────────────────┤
│  3       │電子磅秤1組                                               │
├─────┼─────────────────────────────┤
│  4       │分裝袋大、中、小各1包                                     │
├─────┼─────────────────────────────┤
│  5       │帳簿1本                                                   │
├─────┼─────────────────────────────┤
│  6       │現金新臺幣54100元（林文亮所有）                                         │
├─────┼─────────────────────────────┤
│  7       │摩托羅拉手機1支（無門號）                                 │
├─────┼─────────────────────────────┤
│  8       │計算機1台                                                 │
└─────┴─────────────────────────────┘
附錄本案論罪科刑法條全文：
毒品危害防制條例第4條第1項、第2項
製造、運輸、販賣第一級毒品者，處死刑或無期徒刑；處無期徒
刑者，得併科新臺幣1千萬元以下罰金。
製造、運輸、販賣第二級毒品者，處無期徒刑或7年以上有期徒
刑，得併科新臺幣7百萬元以下罰金。
